臺灣高等法院刑事判決　　　　　　　　　　　　九十三年度交上訴字第四號
　　上　訴　人
　　即　被　告　乙○○
　　選任辯護人　魏早炳律師
　　　　　　　　魏翠亭律師
　　　　　　　　李克欣律師
右上訴人因公共危險案件，不服臺灣新竹地方法院九十一年度交訴字第一六四號，中
華民國九十二年七月三十一日第一審判決（起訴案號：臺灣新竹地方法院檢察署九十
一年度偵字第二四七五號、第四三○一號），提起上訴，本院判決如左：
    主  文
原判決撤銷。
乙○○壅塞陸路致生往來之危險，處有期徒刑陸月，如易科罰金，以佰元折算壹日
。
    事  實
一、乙○○於民國九十一年一月三日二十二時二十六分許，駕駛車號二Ｈ─五三八八
    號之三千二百西西賓士牌自小客車，沿國道一號中山高速公路由北往南方向行駛
    。行經新竹縣湖口鄉路段南向之內側車道時，因同向前方由甲○○所駕駛車號Ｊ
    Ｚ─五八三五號一千六百西西歐寶牌自小客車車速太慢，擋在前方，乃以連續閃
    燈之方式，逼迫甲○○讓道，甲○○未予置理，乙○○心生不滿，以其大馬力之
    車輛，自旁超車，再駛回內側車道甲○○所駕駛之自小客車前，以煞車減速阻擋
    之方式，報復甲○○，甲○○閃避讓至外側車道，乙○○則以左右橫行移動於內
    外二車道之間，以之字型行駛方式一再阻擋甲○○所駕駛之自小客車，後在內線
    車道停車，將甲○○所駕駛之自小客車逼停在該中山高速公路南向七十五公里八
    百公尺處，壅塞後方車輛之通行，罔顧行駛車輛之安全，致生公眾往來之危險，
    並妨害甲○○公眾通行道路之通行權利。果然後方有龔鈺惠，駕駛車號ＧＧ─四
    一七八號營業用小客車駛至，因乙○○停車壅塞陸路，煞避不及，追撞遭逼迫停
    之甲○○所駕駛之自小客車，甲○○所駕駛遭撞擊後，往前推撞乙○○所駕駛之
    自小客車，因而使甲○○受有背挫傷及頸椎痛之傷害（過失傷害部分，甲○○未
    對乙○○提出告訴）。
二、案經甲○○訴由國道公路警察局第二警察隊報請臺灣新竹地方法院檢察署檢察官
    偵查起訴。
    理  由
一、訊據上訴人即被告矢口否認有前揭犯行，辯稱：當時駕車定速在時速九十公里，
    突遭後方之甲○○駕駛之小客車追撞，因發生車禍，就慢慢停下來，再被後面的
    車輛第二次追撞。並未危險駕駛車輛逼人讓道或以停車方式逼迫甲○○停車壅塞
    道路云云。
二、經查：
（一）右揭犯罪事實，迭據告訴人甲○○於警訊及偵審時指訴及具狀陳述綦詳（見九
      十一年度偵字第二四七五號偵查卷第四十四、四十六頁、原審卷第一宗第二十
      頁、第二十一頁、第四十四頁、第四十五頁、第二宗第四十頁）。而證人龔鈺
      惠於偵訊時供述：我在現場有看到被告對甲○○很兇的說這路是你開的，讓你
      作老大。甲○○就說沒有，沒有，很膽怯的樣子。（見前揭偵查卷第四十四頁
      、原審卷第二宗第三十八頁背面），並有內政部警政署國道公路警察局道路交
      通事故調查處理暨審核陳報單、內政部警政署國道公路警察局第二警察隊交通
      事故現場草圖及道路交通事故調查報告表、現場照片、告訴人所提出之估價單
      附卷可稽（見前揭偵查卷第十二頁至第十四頁、第十六頁至第二十一頁、第五
      十六頁至第五十九頁）。
（二）被告雖辯稱：當時是因遭告訴人所駕駛之自小客車第一次碰撞，才會停在內側
      車道上云云。然此已為告訴人堅決否認，指稱：當時我行駛在內側車道，發現
      後面被告所開的車逼近，而且在閃燈，我看一下自己的儀表板，發現我的車速
      已經不慢，所以我不想讓他，而且當時車子很少，後來他就從我的右側超車，
      切入內側車道，並且踩煞車，車速慢慢降下來，我就往右邊的車道靠，被告的
      車也在我的前面往右邊靠，所以我們的車就在那邊呈之字型行駛，他後來把車
      窗搖下來，揮手示意我往前開，等我往前開時，他又往我的右邊擠過來，我沒
      有辦法走，所以就被他擋在內側車道等語（見原審卷第一宗第二十一頁）。而
      證人即被告之配偶鍾雪於偵訊時也證述：當時我突然感覺車子被人自後面撞了
      一下，我轉頭有看到是三輛車的追撞等語（見前揭偵查卷第七十一頁），證明
      只有一次追撞，即被告強逼迫告訴人停車後，遭龔鈺惠追撞情形。至被告雖稱
      其妻鍾雪當時閉目養神因而所述有誤云云。然本件三輛車之連續追撞是龔鈺惠
      因煞避不及追撞告訴人所駕駛之自小客車，告訴人之自小客車再往前推撞被告
      所駕駛之自小客車，因被告和告訴人之自小客車均已停車在靜止之狀態，在龔
      鈺惠所駕駛之小客車和被告之小客車之間，尚有告訴人之小客車在中間，已經
      抵銷大部分追撞之衝力，被告自小客車被撞時，車內之鍾雪猶可感覺被撞擊。
      則在之前，被告與告訴人雙雙以時速九十公里以上高速行駛，設有追撞，當極
      為嚴重，鍾雪斷無可能毫無感覺，且被告之自小客車亦不可能僅車後保險桿及
      下方車殼處略有凹陷之輕微損害，亦有車損照片在卷可稽（見前揭偵查卷第十
      六頁）。
（三）國道一號中山高速公路為南北往來之交通要道，車流輛大，且速度極快，行車
      稍一不慎即會釀成重大事故，縱使當時時間為二十二時許，仍有相當頻繁之往
      來車輛，況夜間視線不若白天清晰，更具有危險性。苟非被告駕駛自小客車將
      告訴人所駕駛之小客車逼停在高速公路內側車道，而僅係雙方發生輕微之碰撞
      ，被告絕不致於立即將自小客車停放在高度危險性之高速公路內側車道，而將
      自身及他人生命、身體置於隨時有喪生、受傷危險之境地。
（四）經將本案經送國立交通大學鑑定結果，亦認高速公路上輕微追撞而雙方立即停
      於內車道不合常理，時速九十公里車輛自後或側向撞擊將產生極大失控，兩車
      很難近距離端正停止，況本案前車（即被告所駕駛之三千二百西西車輛）係賓
      士汽車，後車（即告訴人所駕駛之一千六百西西車輛）係歐寶汽車，兩車性能
      等級與重量均極懸殊，車流狀況良好下，內車道小（輕）車追撞大（重）車的
      情況亦屬特例。前車乘客（鍾雪）於地檢署，就檢察官隔離訊問：覺得在車上
      感覺車子是一次的追撞還是二次追撞？明確指稱：感覺是撞了一下。研判應非
      甲○○所駕駛之車輛自後擦撞乙○○所駕駛之自小客車保險桿後，才導致甲○
      ○及乙○○所駕駛之車輛均停車等情，有國立交通大學行車事故鑑定分析意見
      書在卷足佐（見原審卷第二宗第十頁），益徵告訴人指訴應與事實相符而可採
      信，被告顯編造謊言隱匿事實真相。至台灣省竹苗區車輛行車事故鑑定委員會
      及台灣省車輛行車事故鑑定委員會鑑定，認告訴人因故停於內側車道，未顯示
      閃光燈及在後方設置警告標誌，龔鈺惠未注意車前狀況撞及前方停車及致連環
      車禍，為肇事原因，係就本案被告逼停告訴人車輛後，停放於快車道後，發生
      追撞之肇事為鑑定，對先前被告危險駕駛，逼停車輛之行為無關，不足為被告
      有利之認定。
（五）被告另辯稱：如果其駕車逼迫告訴人車輛，有一再踩煞車之情形，為何無煞車
      痕云云。查被告是在高速公路相當長之路段，報復告訴人不讓道，而在內外側
      車道，往返逼停告訴人車輛，係在高速行駛中反覆多次煞車減速，再加油疾行
      之方式阻擋，其踩煞車旋放開煞車再加油之方式，不一定會有煞車痕。且本件
      停車位置，並非之前被告左右橫行移動危險駕駛之路段，自無煞車痕跡。被告
      又稱：如果是之字型方式行駛，那麼在忽而在左，忽而在右之情形下，不可能
      是直線停車云云，然告訴人已稱：被告駕車最後開車窗示意要我往前開，我往
      前開時，他又從右邊（外側車道）進入我的（內）車道，在我正前方，為了避
      免撞到他，我只好煞車，而且我當時沒有辦法再轉出去，就被逼停，而且很正
      的停在內車道，他就停在我的正前方等語（見原審卷第二宗第四十二頁背面）
      。被告為阻擋及攔停告訴人所駕駛之車輛，藉著車型及速度之優勢，視告訴人
      所駕駛車輛之方向而調整、變換本身所駕駛自小客車之行駛方向，刻意阻擋在
      前方，當被告所駕駛自小客車在前方阻擋停車，告訴人所駕駛之車輛為避免撞
      擊，因而被逼停車，二車呈直線停止在同一車道上，亦與事實相符。
（六）告訴人於案發後在內政部警政署國道公路警察局南下湖口服務區處最初為警詢
      時，雖未指述被告強逼超車，危險駕駛，逼迫停車等情。惟告訴人於原審已陳
      稱，因為在車禍現場，被告很兇的對我說，你再講，你再講，會找小的把你作
      掉，故而才不敢把發生車禍的真實情況講出來等語（見原審卷第二宗第四十一
      頁背面），核與證人龔鈺惠所供述：他們在發生糾紛的時候，我有聽到被告對
      甲○○說，道路你在作老大，甲○○就說沒有，沒有，很膽怯的樣子等語相符
      （見原審卷第二宗第三十八頁背面）。雖被告稱：是因龔鈺惠和告訴人有聯絡
      ，才會如此陳述云云，然證人龔鈺惠和告訴人聯繫，係因商議民事賠償之問題
      ，且龔鈺惠在尚未與告訴人達成和解之前，於偵訊時其即已供陳：有聽到被告
      很兇的對告訴人說，這路是你開的，讓你做老大等語在卷（見前揭偵查卷第四
      十四頁），證人龔鈺惠所述，與被告及告訴人均無怨隙，應屬公正事實之陳述
      。又核被告之身高為一百七十六公分、體重為八十七公斤，告訴人之身高一百
      六十四公分，體重為六十公斤，為雙方供承在卷（見原審卷第二宗第四十三頁
      ），被告之體型明顯大於告訴人，告訴人面對具有優勢體型且口出恐嚇之言的
      被告，且之前遭被告以大型小客車在高速公路上危險駕駛逼停，處於極端危險
      之高速公路內側車道上，因而畏懼未消，在初次警詢時不敢盡述案發經過，而
      僅大略陳述，亦符合常情。被告所辯，不過係以枝節小事，故意移轉焦點，迴
      避其責任。
（七）本案發生當時，被告及告訴人之車速均高達時速九十公里以上等情，為雙方所
      不否認。被告依仗其車輛馬力強、速度快、性能好，強行逼人讓道，將告訴人
      所駕駛之自小客車逼停在內側車道，壅塞高速公路內線道路，造成隨時會發生
      踫撞之危險，而在當時夜間視線較差之時段，危險性更為提高，之後果有後方
      龔鈺惠所駕駛之自小客車因該壅塞道路，煞避不及自後追撞，嚴重危害往來行
      車安全，致生公眾往來之危險。
（八）綜上所述，被告所辯，顯屬翻異卸責之詞，不足採信。其罪證明確，犯行洵堪
      認定，應予依法論科。
三、被告在高速公路上，危險駕駛，逼停他人之車輛，壅塞陸路，致生往來之危險，
    並妨害告訴人之權利行使，核其所為，係犯刑法第一百八十五條第一項之妨害公
    眾往來安全罪及同法第三百零四條第一項之強制罪。被告以一行為犯上開二罪名
    ，屬想像競合犯，應依刑法第五十五條之規定，論以較重之刑法第一百八十五條
    第一項之妨害公眾往來安全罪。
四、按刑法第一百八十五條第一項以他法致生往來之危險者，係對於同條項壅塞陸路
    致生往來危險之補充規定，按之主要規定優於補充規定原則，自不應宣告補充規
    定之罪名（最高法院三十年度台上字第一二九三號判例意旨參照）。原審未依主
    要規定諭知罪名，而以補充規定諭知，尚有未合。被告上訴意旨，仍執前詞，否
    認犯罪，雖不足採，但原判決既有可議，自應由本院將原判決撤銷改判。爰審酌
    被告於高速公路行駛中，僅因讓道之細故，即恣意逼停他人車輛，罔顧公眾生命
    財產之交通往來安全，惡性非輕，惟其尚無不良素行，及其他一切情狀，乃量處
    如主文第二項所示之刑，並諭知易科罰金之折算標準，以資懲儆。
五、據上論斷，應依刑事訴訟法第三百六十九條第一項前段、第三百六十四條、第二
    百九十九條第一項前段、刑法第一百八十五條第一項、第三百零四條第一項、第
    五十五條、第四十一條第一項前段、罰金罰鍰提高標準條例第一條，判決如主文
    。
本案經檢察官鄭富銘到庭執行職務。
中　　　華　　　民　　　國　　九十三　　年　　　三　　　月　　 十七 　　日
                            臺灣高等法院刑事第二十庭
                                審判長法  官  洪　政　雄
                                      法  官　鄧　振　球
                                      法  官　趙　功　恆
右正本證明與原本無異。
如不服本判決，應於收受送達後十日內向本院提出上訴書狀，其未敘述上訴之理由者
並得於提起上訴後十日內向本院補提理由書（均須按他造當事人之人數附繕本）。
                                      書記官　孫　佩　琳
中　　　華　　　民　　　國　　九十三　　年　　　三　　　月　　 十七 　　日
附錄：本案論罪科刑法條全文
刑法第一百八十五條第一項
損壞或壅塞陸路、水路、橋樑或其他公眾往來之設備或以他法致生往來危險者，處五
年以下有期徒刑，拘役或五百元以下罰金。
刑法第三百零四條第一項
以強暴、脅迫使人行無義務之事或妨害人行使權利者，處三年以下有期徒刑、拘役或
三百元以下罰金。
